【裁判字號】    97,訴,497
【裁判日期】    970919
【裁判案由】    毒品危害防制條例
【裁判全文】
臺灣士林地方法院刑事判決               97年度訴字第497號
公  訴  人  臺灣士林地方法院檢察署檢察官
被      告  甲○○
上列被告因毒品危害防制條例案件，經檢察官提起公訴（97年度
毒偵字第817號），被告於本院準備程序中就被訴之事實為有罪
之陳述，經本院合議庭裁定改由受命法官獨任依簡式審判程序審
理並判決如下：
    主  文
甲○○施用第一級毒品，累犯，處有期徒刑捌月。
    事  實
一、甲○○前曾因施用毒品案件，經臺灣高等法院裁定送觀察、
    勒戒後，認有繼續施用毒品之傾向，再經裁定送強制戒治，
    於民國（下同）87年12月22日停止戒治，所餘戒治期間付保
    護管束，於88年8 月10日保護管束期滿未經撤銷視為強制戒
    治執行完畢，並經臺灣高等法院以87年度上訴字第2053號判
    決免刑確定；又因施用毒品案件，經依本院裁定送觀察、勒
    戒後，認有繼續施用毒品之傾向，再經裁定令入戒治處所施
    以強制戒治，於96年8 月15日強制戒治執行完畢釋放出所，
    並經臺灣士林地方法院檢察署檢察官以96年度戒毒偵字第64
    號為不起訴處分確定。又其前曾犯贓物罪、竊盜罪，經本院
    以95年度士簡字第1119號判決處有期徒刑4 月、4 月，應執
    行有期徒刑7 月確定，嗣經減刑為有期徒刑2 月、2 月，應
    執行有期徒刑3 月15日確定，於96年9 月5 日易科罰金執行
    完畢（構成累犯）。詎甲○○猶不知悔改，於前案強制戒治
    執行完畢釋放後5 年內，復基於施用第一級毒品海洛因與第
    二級毒品甲基安非他命之犯意，於97年2 月29日下午6 時15
    分許為警採尿後回溯前5 日內某時許，在台北市○○路與民
    族東路口附近之不詳處所，將海洛因與甲基安非他命參入香
    煙內吸食，而同時施用第一級毒品海洛因與第二級毒品甲基
    安非他命。嗣於97年2 月29日下午6 時15分許，在警局經其
    同意採集尿液，送檢驗結果呈嗎啡陽性反應與安非他命、甲
    基安非他命陽性反應，始悉上情。
二、案經臺北市政府警察局移送臺灣士林地方法院檢察署檢察官
    偵查起訴。
    理  由
一、本件被告所犯非死刑、無期徒刑或最輕本刑有期徒刑3 年以
    上之罪，亦非高等法院管轄第一審案件，且於準備程序進行
    中，被告先就被訴事實為有罪之陳述，經告知被告簡式審判
    程式之旨，並聽取檢察官、被告之意見後，本院合議庭裁定
    由受命法官獨任進行簡式審判程式，是本件之證據調查，依
    刑事訴訟法第273 條之2 規定，不受同法第159 條第1 項、
    第161 條之2 、第161 條之3 、第163 條之1 及第164 條至
    第170 條規定之限制，合先敘明。
二、上揭犯罪事實，業據被告甲○○於本院審理時坦承不諱，而
    被告經警查獲採尿經送台灣尖端先進生技醫藥股份有限公司
    以氣相層析質譜分析法鑑驗結果，呈安非他命、甲基安非他
    命、嗎啡、可待因陽性反應，有臺灣尖端先進生技醫藥股份
    有限公司97年3 月7 日實驗室檢體編號AC31069 號（尿液檢
    體編號014221號）濫用藥物檢驗報告1 紙附於97年度毒偵字
    第817 號偵查卷第9 頁可稽。又本院將被告上開驗餘之尿液
    再送法務部調查局鑑驗，亦呈嗎啡、甲基安非他命之陽性反
    應，此亦有法務部調查局97年7 月4 日調科壹字第09700268
    930 號鑑定書附於本院卷可參。是被告自白施用第一級毒品
    海洛因及第二級毒品甲基安非他命，應認與事實相符，而可
    採信，前開事實應堪認定。又被告甲○○前因施用毒品案件
    ，經本院裁定送觀察、勒戒後，認有繼續施用毒品之傾向，
    再經裁定令入戒治處所施以強制戒治，於96年8 月15日強制
    戒治執行完畢釋放出所，有臺灣高等法院被告前案紀錄表可
    稽，是被告本次係於強制戒治執行完畢5 年內，再犯施用毒
    品罪，自應依法追訴處罰。
三、經查，人體施用甲基安非他命後，其主要代謝物中，未改變
    型態之甲基安非他命占施用劑量達43% ，安非他命則約為5%
    ；人體若係施用安非他命後，主要代謝物中則有未改變型態
    之安非他命，但無甲基安非他命，有法務部調查局93年5 月
    4 日調科壹字第09362413980 號函可佐，足見人體若施用安
    非他命，其尿液代謝物不可能出現甲基安非他命，惟人體若
    施用甲基安非他命，其尿液代謝物除主要有甲基安非他命外
    ，亦可能有少量之安非他命，是本案被告為警查獲採集之尿
    液除呈現少量之安非他命陽性反應外，主要係呈現甲基安非
    他命之陽性反應，依上開函示，被告應係施用甲基安非他命
    （起訴書係記載施用安非他命，應予更正），核先敘明。次
    查海洛因為毒品危害防制條例所稱之第一級毒品，甲基安非
    他命為毒品危害防制條例所稱之第二級毒品，觀諸該條例第
    2 條第2 項第1 款、第2 款規定甚明。又本件起訴書所載認
    被告係分別於不同時間施用海洛因與甲基安非他命，惟卷內
    之臺灣尖端先進生技醫藥股份有限公司濫用藥物檢驗報告固
    呈安非他命及甲基安非他命之陽性反應及嗎啡、可待因之陽
    性反應，據此亦只能認定被告有施用海洛因與甲基安非他命
    毒品，然尚無從判斷，被告是同時施用或分別施用，且被告
    於本院審理時，亦一再陳稱係同時施用，依「事實不明，利
    益歸於被告」之原則，應認定被告係同時施用海洛因與甲基
    安非他命。核被告所為，係犯毒品危害防制條例第10條第1
    項、第2 項之施用第一級毒品罪及第二級毒品罪。被告同時
    同地施用海洛因及甲基安非他命，係一行為同時觸犯2 個罪
    ，應從一重依毒品危害防制條例第10條第1 項之施用第一級
    毒品罪處斷。被告因施用毒品而持有毒品之低度行為，為施
    用之高度行為所吸收，不另論罪。又被告有事實欄所載前案
    犯罪科刑並執行完畢之情形，有臺灣高等法院被告前案紀錄
    表1 份在卷可查，其受有期徒刑執行完畢後，5 年內故意再
    犯有期徒刑以上之本罪，為累犯，應依刑法第47條第1 項之
    規定加重其刑。爰審酌被告前曾有施用毒品之犯行，經強制
    戒治後仍未戒除惡習而繼續施用，並考量其生活狀況、智識
    程度，暨犯罪後坦承犯行等一切情狀，量處如主文所示之刑
    。
據上論斷，應依刑事訴訟法273 條之1 第1 項、第299 條第1項
前段，毒品危害防制條例第10條第1 項、第2 項，刑法第11條前
段、第55條、第47條第1 項，判決如主文。
本案經檢察官翁偉倫到庭執行職務。
中    華    民    國    97    年    9     月    19    日
                  刑事第一庭法  官  賴邦元
以上正本證明與原本無異。
如不服本判決，應於收受送達後10日內向本院提出上訴書狀，其
未敘述上訴理由者，應於上訴期間屆滿後20日內向本院補提理由
書狀（均須按他造當事人之人數附繕本）。
                            書記官  游育慈
中    華    民    國    97    年    9     月    19    日
附錄本案論罪科刑法條之依據：
毒品危害防制條例第10條
施用第一級毒品者，處 6 月以上 5 年以下有期徒刑。
施用第二級毒品者，處 3 年以下有期徒刑。


司法院資訊處製作；財團法人民間司法改革基金會備份。
